【裁判字號】    90,小上,6
【裁判日期】    900528
【裁判案由】    清償債務
【裁判全文】
臺灣新竹地方法院民事裁定  九十年度小上字第六號
    上  訴  人  甲○○
                乙○○
                股份有限公司
    法定代理人  謝壽夫
右當事人間請求清償債務事件，上訴人對於中華民國八十九年十二月二十日本院竹北
簡易庭八十九年度竹北小字第二號第一審判決提起上訴，本院裁定如左：
    主      文
上訴駁回。
第二審訴訟費用新台幣壹仟壹佰拾捌元由上訴人負擔。
    理      由
一、按訴訟標的，對於共同訴訟之各人，必須合一確定者，共同訴訟人中一人之行為
    有利益於共同訴訟人者，其效力及於全體，不利益者，對於全體不生效力，民事
    訴訟法第五十六條第一項第一款定有明文。本件雖僅上訴人甲○○於民國九十年
    一月十五日提起上訴，乙○○並未提起上訴，惟本件被上訴人係以上訴人甲○○
    於民國八十四年五月十二日向被上訴人訂立信用卡使用契約，上訴人甲○○為正
    卡持卡人，乙○○為附卡持卡人，依約正卡持卡人或附卡持卡人均得至信用卡特
    約商店簽帳消費，並就個別使用信用卡所生應付帳款互負連帶清償責任，而請求
    前開二人連帶給付被上訴人新台幣（下同）六萬六千六百二十四元，及自八十七
    年十二月十五日起至清償日止，按年息百分之二十計算之利息，則上訴人甲○○
    與乙○○就被上訴人之主張而言係為連帶債務人。次按民法第二百七十五條規定
    連帶債務人中之一人受確定判決，而其判決非基於該債務人之個人關係者，為他
    債務人之利益亦生效力，故債權人以各連帶債務人為共同被告提起給付之訴，被
    告一人提出非基於個人關係之抗辯有理由者，對於被告個人即屬必須合一確定，
    自應適用民事訴訟法第五十六條第一項之規定，最高法院三十三年上字第四八一
    ０號判例可資參照。而上訴人甲○○上訴係以被上訴人無法就上訴人之系爭三十
    一筆消費行為負舉證責任，原審斷定上訴人於信用卡上之簽名字樣為「李  珠」
    ，難謂公允，被上訴人指陳系爭三十一筆消費係上訴人本人所為有疑義。又原審
    判決認為被上訴人之特約商店已盡善良管理人之注意義務，實與事實相違背。被
    上訴人要求上訴人償還上開數筆消費墊款，顯與法相違等語為理由。經核前開上
    訴理由非僅基於甲○○個人關係，而係基於甲○○與連帶債務人乙○○之共同事
    由提起上訴，則訴訟標的對共同訴訟人甲○○及乙○○，即必須合一確定，應適
    用民事訴訟法第五十六條第一項第一款之規定。而該條所謂有利益或不利益於共
    同訴訟人，係就形式上觀之，非只經法院審理結果，有利益或不利益於共同訴訟
    人而言（最高法院五十二年台上字第一九三０號判例可資參照），就訴訟標的，
    對於共同訴訟之各人，有合一確定之必要者，共同訴訟中之一人對於判決提起上
    訴，將來上訴結果，是否有利，固未可知，但上訴行為在形式上係有利益於共同
    訴訟人全體，其中一人上訴之效力，應及於全體。從而上訴人甲○○對於有利益
    於共同訴訟人之上訴行為，其效力及於全體，故乙○○亦應並列為本件之上訴人
    ，合先敘明。
二、次按對於小額程序之第一審裁判之上訴或抗告，非以其違背法令為理由，不得為
    之；上訴狀內應記載上訴理由，表明下列各款事項：（一）原判決所違背之法令
    及具體內容。（二）依訴訟資料可認為原判決有違背法令之具體事實，民事訴訟
    法第四百三十六條之二十四第二項、第四百三十六條之二十五定有明文。亦即小
    額訟訟程序，其訴訟程序之設計，欲使當事人就該小額訴訟事件能儘速定息紛爭
    ，故求急速解決，而以二審終結，就該小額訴訟程序以第一審為事實審，第二審
    則為法律審。又依同法第四百三十六條之三十二第二項準用同法第四百六十八條
    及第四百六十九條第一至第五款規定，判決不適用法規或適用不當者，為違背法
    令，判決有同法第四百六十九條所列各款情形之一者，為當然違背法令。是當事
    人就小額事件第一審判決提起上訴，如依前揭民事訴訟法第四百三十六條之三十
    二第二項準用同法第四百六十八條規定，以第一審判決有不適用法規或適用法規
    不當為理由時，其上訴狀或理由書應有具體之指摘，並揭示該法規之條項或其內
    容，若係成文法以外之法則，應揭示該法則之旨趣，倘為司法院解釋、或最高法
    院判例，則應揭示該判解之字號或其內容，如以民事訴訟法第四百六十九條所列
    各款情形為理由時，其上訴或理由書，應揭示合於該條款之事實，上訴狀或理由
    書如未依此項方法表明者，即難認為已對原審判決之違背法令有具體之指摘，其
    上訴自難認為合法。
三、本件上訴人對於小額訴訟之第一審判決提起上訴，係以被上訴人無法就上訴人之
    系爭三十一筆消費行為負舉證責任，原審以上訴人提出之平日簽名資料，即斷定
    上訴人於信用卡上簽名應以「李  珠」，而非正楷「甲○○」方式簽名，即斷定
    上訴人於信用卡上之簽名字樣為「李  珠」，實難謂公允，且與上訴人所提出之
    信用卡申請書、信用卡契約書上簽名不同，而認被上訴人指陳系爭三十一筆消費
    係上訴人本人所為，顯有疑義。又原審判決認為被上訴人之特約商店已盡善良管
    理人之注意義務，實與事實相違背。且持卡人持卡向特約刷卡商店消費，有嚴謹
    的核對流程，信用卡遭盜刷之機率應微乎其微，然被上訴人在如此縝密之審核下
    竟有此盜刷之系爭簽帳，上開消費金額，自應由未盡善良管理人注意義務之被上
    訴人吸收，並泛指被上訴人竟要求上訴人償還上開數筆消費墊款，顯與法相違等
    語。然查：關於上訴人所指被上訴人是否盡到舉證責任，及信用卡上簽名之判斷
    ，與上訴人之特約商店是否已盡善良管理人注意義務等情，均屬事實審依據證據
    法則取捨證據、認定事實之職權行使，非有違背法令之情事，法律審無從對事實
    審事實之認定加以論斷。而被上訴人上訴理由狀所載內容，並未具體指出原審判
    決有何不適用法規或適用法規不當，及依訴訟資料有何判決違背法令之具體事實
    ，更未指明原審判決所違反之法令條項或其內容，或揭示原審取捨證據、認定事
    實所違背之經驗法則、證據法則之旨趣，與合於民事訴訟法第四百六十九條所列
    各款之事實，難認對該判決之如何違背法令已具體指摘，揆諸前揭說明，應認其
    上訴為不合法，其等上訴自應予駁回。至上訴人另聲請調查證據部分，係上訴人
    上訴本院後所提出之新攻擊或防禦方法，依民事訴訟法第四百三十六條之二十八
    之規定，本院不得審酌，併此敘明。
四、依民事訴訟法第四百三十六條之三十二第二項、第四百四十四條第一項前段、第
    九十五條、第八十五條第二項，裁定如主文。
中      華      民      國     九十     年      五      月    二十八    日
                                    臺灣新竹地方法院民事第一庭
~B審判長法  官  陳國成
~B      法  官  李承訓
~B      法  官  張宏節
右為正本係照原本作成。
不得上訴。
~B法院書記官  林美足
中      華      民      國     九十     年      五      月    二十八    日


司法院資訊處製作；財團法人民間司法改革基金會備份。
